臺灣高等法院高雄分院刑事判決　　　　 94年度上訴字第857號
上　訴　人　臺灣高雄地方法院檢察署檢察官
上　訴　人
即　被　告　甲○○
　　　　　　　　　　（現另案於臺灣高雄第二監獄執行）
被　　　告　乙○○
共　　　同
指定辯護人　陳彥勝　律師
上列上訴人因被告違反毒品危害防制條例案件，不服臺灣高雄地
方法院93年度訴字第3252號中華民國94年5月25日第一審判決（
起訴案號：臺灣高雄地方法院檢察署93年度偵緝字第1348、1456
號；併辦案號：同署93年度偵字第21493 號），提起上訴，本院
判決如下：
    主  文
原判決關於甲○○部分撤銷。
甲○○共同連續販賣第一級毒品，累犯，處有期徒刑拾肆年。扣
案之海洛因拾伍包（合計淨重貳點玖陸公克、包裝重肆點陸捌公
克）沒收銷燬；扣案之BENQ牌行動電話壹支（門號0000000000號
）、未扣案之0000000000號、0000000000號行動電話各壹支（均
不含門號晶片），均沒收，其中未扣案之0000000000號、000000
0000號行動電話部分，如全部或一部不能沒收時，追徵其價額或
以其財產抵償之；與王廷華共同販賣毒品所得財物合計新台幣參
萬肆仟元（包括扣案之現金新台幣壹萬壹仟元），均連帶沒收，
其中未扣案之新台幣貳萬參仟元，如全部或一部不能沒收時，以
其財產抵償之。
其他上訴（乙○○部分）駁回。
    事  實
一、甲○○前於民國82年間因違反肅清煙毒條例、麻醉藥品管理
    條例案件，經原審法院各判處有期徒刑3 年4 月、4 月，並
    定應執行刑有期徒刑3 年6 月確定，於83年2 月24日入監執
    行，於84年7 月11日假釋出監，嗣於假釋期間，又於85年間
    再因違反肅清煙毒條例、麻醉藥品管理條例、槍砲彈藥刀械
    管制條例等案件，經原審法院各判處有期徒刑3 年6 月、6
    月及9 月確定，嗣經裁定應執行有期徒刑4 年7 月，前揭假
    釋並因而經裁定撤銷，應執行殘刑有期徒刑2 年9 日，上開
    徒刑接續執行，於86年1 月24日入監執行，於89年9 月11日
    假釋出監付保護管束，而於92年3 月23假釋期滿未經撤銷假
    釋，以已執行論。
二、詎甲○○仍不知悔改，明知海洛因業經政府公告為毒品危害
    防制條例第2 條第2 項第1 款之第一級毒品，不得非法持有
    、販賣，竟與王廷華﹙另案審理﹚共同基於販賣第一級毒品
    海洛因之概括犯意聯絡，分別於92年9 月間某日、92年10月
    間某日及92年10月28日，由綽號「阿三」之卓三增（已歿）
    ，先以電話撥打甲○○（綽號永仔）使用之0000000000號行
    動電話，雙方於電話中約定交易毒品之數量、價金及地點後
    ，由甲○○或王廷華將其所購買之毒品海洛因帶往約定之地
    點即高雄縣阿蓮鄉○○村○○路303 之1 號福德祠旁交貨，
    渠等以此方式連續販賣數量不詳，金額分別為新台幣﹙下同
    ﹚2,000 元、3,000 元及5,000 元之第一級毒品海洛因予卓
    三增，合計10,000元。另於92年9 月19日及之後某日某時，
    由葉旭昭撥打甲○○所有之0000000000號或0000000000號行
    動電話，雙方於電話中談妥買賣海洛因之數量、價金及交易
    地點後，再由甲○○或王廷華至臺南縣關廟鄉及高雄縣阿蓮
    鄉等地將海洛因交付予葉旭昭各1 次，每次交易之金額各為
    3,000 元、5,000 元，合計8,000 元。又林元千於92年9 月
    15日某時、同年9 月16日某時、同年10月11日某時及同年10
    月20日某時，先後撥打上開行動電話號碼向甲○○聯絡購買
    海洛因事宜，雙方於電話中談妥購買毒品之數量、價金及交
    易之地點後，即由甲○○或王廷華至高雄縣阿蓮鄉阿蓮國小
    旁等地完成毒品交易，每次交易之金額依序為1,000 元、1,
    000 元、2,000 元、1,000 元，合計5,000 元。嗣於92年11
    月4 日10時許，卓三增又以前揭方式撥打甲○○使用之0000
    000000號行動電話，向甲○○購買重約5 分，價金11,000元
    之海洛因，雙方約定好交易之時間及地點後，甲○○即將前
    述0000000000號行動電話交予王廷華，於卓三增撥打前述行
    動電話時，將卓三增欲購買之重約5 分之海洛因交予卓三增
    ，並向其收取11,000元，嗣於該日上午某時，卓三增撥打00
    00000000號與王廷華聯絡後，王廷華遂騎乘車牌號碼HR6-30
    7 號重型機車攜帶海洛因，前往約定之高雄縣阿蓮鄉○○村
    ○○路303 之1 號福德祠旁，隨即進入卓三增所駕駛車牌號
    碼J4 -1201號自小客車內，將重約5 分之海洛因交予卓三增
    ，並收取價金11,000元，完成交易後，卓三增見有車輛攔檢
    ，乃駕車衝撞逃逸，王廷華則下車逃離現場，並將其所攜帶
    剩餘之海洛因15小包及注射針筒1 支丟棄在地，旋為警追躡
    當場逮捕，並查扣丟棄於地上之第一級毒品海洛因15小包（
    合計淨重2.96公克、包裝重4.68公克），及在王廷華身上扣
    得販賣毒品所得11,000元、及甲○○所有供販賣毒品聯絡用
    之BENQ牌行動電話1 支（門號0000000000號）；另扣得NOKI
    A 牌行動電話（門號0000000000號）1 支及注射針筒1 支。
    甲○○與王廷華以前揭方式販賣毒品海洛因所得共計34,000
    元。
四、案經台南縣警察局移送臺灣高雄地方法院檢察署檢察官偵查
    起訴及移送併案審理。
    理  由
壹、證據能力方面：
    按被告以外之人於審判外之言詞或書面陳述，除法律有規定
    者外，不得作為證據；被告以外之人於偵查中向檢察官所為
    之陳述，除顯有不可信之情況者外，得為證據；又被告以外
    之人於審判中，有死亡、身心障礙致記憶喪失或無法陳述、
    滯留國外或所在不明而無法傳喚或傳喚不到、到庭後無正當
    理由拒絕陳述之情形者，其於檢察事務官、司法警察官或司
    法警察調查中所為之陳述，經證明具有可信之特別情況，且
    為證明犯罪事實之存否所必要者，得為證據，刑事訴訟法第
    159 條第1 項、第159 條之1 第2 項、第159 條之3 分別定
    有明文。又被告以外之人於檢察事務官、司法警察官或司法
    警察調查中所為之陳述，與審判中不符時，其先前之陳述具
    有較可信之特別情況，且為證明犯罪事實存否所必要者，得
    為證據，刑事訴訟法第159 條之2 分別定有明文。而所謂「
    被告以外之人」包括共同被告，此觀諸同法第159 條之立法
    理由謂：「『被告以外之人』審判外之『言詞或書面』陳述
    ，原則上均不得作為證據，而將共同被告、共犯、被害人等
    審判外之陳述，同列入傳聞法則之規範，不以證人審判外之
    陳述為限。」等語即明。是如共同被告於司法警察調查中所
    為之陳述與審判中不符，惟先前之陳述具有較可信之特別情
    況，且為證明犯罪所必須，復有其他證據可資佐證而非唯一
    證據時，仍得作為被告有罪判決之認定依據。至同法第287
    條之2 則係指「法院」就「被告本人之案件」調查共同被告
    時，該共同被告應準用有關人證之規定者而言，是如非於法
    院審判中就被告本人之案件而為調查，即無該條規定之適用
    ，自不得以共同被告於司法警察調查時未依人證之規定踐行
    具結程序，遽認其供述不具證據能力。經查：
  (一)證人卓三增已於93年4 月9 日死亡，有個人資料查詢結果單
    可佐（原審卷第132 頁），致本院無法傳喚到庭作證，本院
    斟酌上情，認證人卓三增於警詢中所述，具有可信之特別狀
    況，且為證明犯罪事實存否所必要，其於警詢前開所述，應
    有證據能力。
  (二)證人王廷華、林元千及葉旭昭於檢察官偵訊所為之陳述均經
    具結，其等均未曾提及檢察官在偵查時有不法取供之情形，
    而被告及辯護人亦未釋明上開供述有顯不可信之情況，依上
    說明，其等3 人於偵查中之證述並無顯不可信之特別狀況，
    依刑事訴訴法第159 條之1 第2 項規定，得為證據。
  (三)證人王廷華於原審審理中之證述雖與警詢之供述內容有所扞
    挌，然參以證人王廷華甫於92年11月4 日為警查獲後，即先
    後於當日前往台南縣警察局製作筆錄；於詢問過程中，均係
    出於其自由意志而為陳述，製作筆錄之員警亦未有何強暴、
    脅迫或以其他不正方法等情事，是以證人王廷華之警詢筆錄
    依法雖屬傳聞證據，原不具證據能力，然審酌其該等言詞陳
    述作成時之外部情況並無不當，自具有特別可信性。又衡諸
    毒品交易過程多屬隱密，未敢公然為之，是被告甲○○所涉
    販賣毒品之事實除其自身外，僅證人王廷華為直接見聞事實
    之人，從而若欲判斷被告甲○○及乙○○是否成立犯罪，實
    有引用證人王廷華警詢中供述之必要性。再者，雖然證人王
    廷華於警詢中所為之陳述，未經被告甲○○及乙○○之詰問
    ，然此乃偵查階段（含警察機關調查階段），本無詰問程序
    之制度設計所使然。又偵查中特別著重秘密及機動性，而偵
    查機關對於拘提、逮捕之被告必需在24小時之限制內決定是
    否向法院聲請羈押、具保、限制住居或釋放，又證人以被告
    之身分接受警詢所為之陳述，就關於被告部分所為之陳述，
    性質上固屬證人，然警察機關並無權命證人於接受警詢時具
    結之權力，而證人於警詢中陳述的一句話所指涉之事實，可
    能同時涵蓋證人自身及被告，若要求警察機關以被告身分訊
    問證人後，就同一事實再將證人改以證人身分訊問，重新製
    作一份筆錄，將癱瘓警察機關之偵查作為，而不切實際。且
    警察機關本即有調查犯罪嫌疑人犯罪情形、蒐集證據及訊問
    犯罪嫌疑人之權限，已如前述，則證人經警察合法訊問（合
    法拘提、逮捕及權利告知）後，關於證人之陳述涉及被告犯
    罪事實部分，在審判期日中給予被告詰問證人之機會，既已
    足以保障被告彈劾證人先前於警詢中所為不利被告陳述之權
    利，若再容許被告主張排除證人於審判外之陳述，將阻礙實
    體真實之發現，是本院認證人王廷華於警詢中所為之陳述，
    係在警察機關合法調查程序中，證人記憶最清楚、干預最少
    而得確保其陳述真實性之情況下所為之陳述，而具有特別可
    信之情況，況於原審審判中，已給予被告2 人對證人王廷華
    所為之不利陳述，進行詰問之機會及程序，已充分維護被告
    2 人之訴訟防禦權，自無由再以任何理由主張排除證人王廷
    華於警詢所為陳述之證據能力。
  (四)證人林元千於警詢時曾為供述，經核該供述與其於原審審理
    時所為證述內容大致相符。另證人葉旭昭先後2 次警詢之陳
    述，就被告販賣毒品部分之陳述經核亦與其於原審審理時之
    證述內容相一致；另其第二次警詢時關於共犯王廷華是否有
    販賣毒品部分之陳述，因其於原審審理時於交互詰問程序中
    ，當事人及辯護人就此部分均未加以詰問，故證人葉旭昭此
    部分警詢陳述，視同未於審理時再為陳述。綜上說明，證人
    林元千、葉旭昭於警詢時之陳述，性質上均屬傳聞證據，依
    刑事訴訟法第159 條第1 項規定，不得作為認定犯罪事實之
    證據。
貳、撤銷改判部分：
一、訊據上訴人即被告甲○○（下稱被告）矢口否認有何販賣第
    一級毒品海洛因之犯行，於原審並辯稱：證人卓三增、林元
    千及葉旭昭有請伊拿過毒品，但伊都不同意云云。
二、經查：
  (一)被告販賣毒品海洛因予卓三增部分：
    1.台南縣警察局警員於92年11月4 日，在高雄縣阿蓮鄉○○
      村○○路303 之1 號福德祠旁，當場查獲證人王廷華，並
      扣得白色粉末15包，另於證人王廷華身上扣得現金11,000
      元及0000000000號行動電話1 支（BENQ牌）等情，已經證
      人王廷華證述明確，並有有扣押物品清單在卷可證；而上
      開扣案物品送驗結果，白色粉末15包確定為第一級毒品海
      洛因（合計淨重2.96公克，包裝重4.68公克），有法務部
      調查局調科壹字第220016327 號鑑定通知書影本1 紙（鑑
      定通知書原本附於原審法院93年度訴字第327 號王廷華違
      反毒品危害防制條例案卷內）在卷可稽。
    2.被告於事實欄所示時、地先後販賣毒品海洛因予卓三增共
      4 次之事實，已據證人王廷華於警詢時證述：「甲○○將
      渠所持用0000000000行動電話及一級毒品海洛因交給我時
      ，跟我說綽號『阿三』之男子如果打000000000 進來，就
      將用紙包裹的一級毒品海洛因（詳細數量不詳）交給綽號
      『阿三』之卓三增，並向他收取新台幣11,000元，完成交
      易後將交易所得新台幣11,000元及0000000000行動電話交
      給甲○○女友乙○○」、「我自92年9 月下旬某日起大概
      幫甲○○運送毒品販賣4 次左右，地點都在高雄縣阿蓮鄉
      ○○路303-1 號旁，最後1 次就是92年11月4 日上午11時
      15分將毒品交給卓三增後被緝獲這一次」、「（為何一開
      始在警詢時僅供稱係前往.... 向 卓三增收取欠款，為何
      現在說係替甲○○運送毒品前往販賣給卓三增？）我怕說
      出甲○○及乙○○，會牽連到他們和我所涉及刑責，所以
      才會謊稱係替甲○○前往收取款項」、「第一次約於9 月
      下旬上午10時許，我將甲○○交給我毒品要轉售給卓三增
      ，收取毒品販賣金額2,000 元，第二次於92年10月上旬上
      午10時至11時許，我將甲○○交給我要轉售給卓三增收取
      毒品販賣金額3,000 元，第三次於92年10月28、29日上午
      10時至11時許，我將甲○○交給我要轉售給卓三增收取毒
      品販賣金額5,000 元，最後一次就是92年11月4 日上午11
      時15分許將毒品交給卓三增後被緝獲這一次... 聯絡方式
      ：均是卓三增打甲○○之行動電話0000000000聯絡購買毒
      品，當時我正在甲○○住宅處，甲○○便要我代他將海洛
      因販賣給卓三增，並當面收取販毒所得之金錢」等語（66
      82號警卷第8 、9 、17、18頁）、於偵訊時證稱：「（毒
      品是何人要你去賣？）有3 、4 次是甲○○託我拿去給客
      戶，第1 次是在92年9 月下旬，第2 次是在去年10月上旬
      ，第三次約在去年10月28日，第四次是在10月29日，第5
      次在11月4 日」等語（93偵緝1348號卷第31、32頁）；證
      人卓三增於警詢時證稱：「我當日（11月4 日）是以家中
      電話打給綽號『永仔』之男子想渠購買海洛因毒品事情..
      . 我之前向他購買毒品海洛因都是打0000000000電話聯絡
      」、「（你當時計向王廷華購買海洛因毒品之數量為何？
      價錢？）我當時以新台幣11,000元向王廷華購買海洛因毒
      品（數量計重5 分）」、「（你當日向王廷華所購買之毒
      品去向為何？）毒品均已吸食完畢」、「（你計向綽號『
      永仔』之甲○○購買過幾次海洛因毒品？時間、地點、數
      量、金錢為何？請你詳述？）我共向綽號『永仔』之甲○
      ○購買過海洛因毒品5 、6 次，時間是從92年5 、6 月間
      開始，最後1 次為同年11月4 日警方查獲王廷華販賣毒品
      這1 次，我向王廷華及綽號『永仔』之甲○○購買毒品這
      段期間除了甲○○親自拿毒品前來交易1 、2 次以外，剩
      下都是由王廷華拿毒品與我交易，交易地點都是在高雄縣
      阿蓮鄉○○路303 之1 號（福德祠旁），每次均以新台幣
      2,000 至11 ,000 不等之價格購買毒品，重量約5 分及其
      他不等之重量... 」、「我都是打電話聯絡綽號『永仔』
      之甲○○，然後甲○○叫我至高雄縣阿蓮鄉○○路303 之
      1 號福德祠旁等人，不久就單獨由王廷華或甲○○帶同女
      友一起前來」等語（6682號警卷第25至28頁），佐以被告
      於偵訊時供陳王廷華係伊之朋友，彼此間無夙怨嫌隙之語
      （93偵緝字第1348號第15頁），衡情證人王廷華應無虛詞
      誣陷被告之可能，證諸證人王廷華前揭指述情節，就被告
      販賣海洛因予卓三增之時間、地點、價格、聯絡交易之方
      式等相關細節均十分詳細明確，且前後供述始終一致，經
      核亦與證人卓三增前揭指述情節大致相符，益徵證人王廷
      華前揭不利於被告之指述，堪認與事實相符，此外，復有
      通訊監察書及監聽電話譯文表足以佐證卓三增確有以電話
      聯絡方式向被告購買毒品海洛因之事實。綜上論述，被告
      確有於事實欄所示時、地先後4 次販賣毒品海洛因予卓三
      增之犯行，足堪認定。
    3.證人王廷華於原審審理時雖不否認幫被告交付毒品海洛因
      予卓三增之事實，惟翻異前詞，改稱：該毒品是被告與卓
      三增共同出資購買，伊於警詢時亦為如是供述，但警察不
      相信之語（供述內容詳見原審卷第169 至175 頁）。惟按
      一般證人基於人性之弱點以及事後避免得罪涉案被告之考
      量，往往有在嗣後翻異前供而改為有利於被告證述之現象
      ，甚至諉稱其在警訊時所述係受警方逼迫云云，藉以避免
      遭被告仇視報復，而被告亦每利用此種情形，主張證人所
      為之指證前後矛盾或非出於本意，而請求法院排斥其證詞
      之可信性，惟法院對證人所為前後矛盾不一之證詞，不宜
      僅依表面觀察，發現其一有矛盾情形即全然摒棄不採，亦
      不應依證人事後之翻供即認其原先之證詞不實，法院為確
      實發現真實，仍有必要依前述證人人性弱點之角度深切觀
      察其前後所為不同之證述，何者係真實可信，何者係事後
      為避免得罪被告所為迴護之詞，而不應採信，以作為判決
      之依據。查證人王廷華與被告並無夙怨嫌隙，衡情應無虛
      詞誣陷被告甲○○之可能，佐以證人王廷華於警詢及偵訊
      時所為指述情節，就被告販賣海洛因予卓三增之時間、地
      點、價格、聯絡交易之方式等相關細節均十分詳細明確，
      且與證人卓三增於警詢時所述情節大致相符，堪可採認諸
      情，已詳敘如前，證諸被告於原審94年1 月12日準備程序
      時已明確供承：「我根本不認識卓三增」之語（原審卷第
      85頁）；另於原審94年4 月13日審理時則供述：「我們（
      指與卓三增、林元千、葉旭昭）曾經吵架過」、「是他們
      有叫我幫他拿毒品，但我都不同意」等語（原審卷第239
      、240 頁），顯與證人王廷華前揭供述之情不符，足見證
      人王廷華事後於原審所為前揭翻異之詞，顯屬事後迴護被
      告之飾詞，不足採信。
  (二)被告販賣毒品海洛因予葉旭昭、林元千部分：
    1.證人葉旭昭於原審審理時證稱：「（你向何人購買毒品？
      ）甲○○」、「（何時向甲○○購買毒品？正確日期我忘
      記了，大概是92年9 月份開始買，直到10月、11月左右」
      、「（約隔多久買1 次？）有時2 、3 天，有時約隔1 個
      星期」、「（每次買多少錢的量？）2,000 、3, 000，5,
      000 、6,000 、不一定，最少2,000 、3,000 最多5,000
      、6,000 」、「（於何處交易？）關廟鄉變電所、台南縣
      龍崎、阿蓮鄉的一間小廟（土地公廟）」、「（交易毒品
      時，如何聯絡？）我打甲○○的行動電話給甲○○，號碼
      忘記了」、「（每次都是你與甲○○於電話中聯絡交易數
      量及地點？）是，地點由他決定。」、「（你向甲○○所
      購買的毒品是否是海洛因？）是」等語（原審卷第175 至
      181 頁）
    2.證人林元千於偵訊時證稱：「（何時開始向『永仔』購買
      海洛因？）92年中一直到92年11月」、「（大約買幾次？
      ）約2 天1 次，每次500 至1,000 元」、「（海洛因在何
      處交付？）高雄縣阿連鄉阿蓮國小附近，大部分都在這裡
      ，都是在高雄縣阿蓮鄉」等語（93偵21493 號第10頁）；
      於原審審理時證稱：「（你何時開始跟他拿毒品？約92年
      6 月至11月。」、「（你們約在何處交易？金額多少？多
      久交易一次？）阿蓮國小旁邊，有時是他從我家經過時有
      拿給我，每次都約500 或1000元。1 天至2 天交易1 次。
      我都是打他的行動電話跟他聯絡。」、「（都是甲○○拿
      給你？也是由甲○○與你聯絡？）是，沒有其他人跟我聯
      絡過。」、「（你剛剛所述向甲○○拿毒品，是否就是向
      他購買毒品？）是的」、「（你買的毒品是海洛因？）是
      」、「（你向甲○○購買毒品的時間、地點、數量？都是
      於我家或阿蓮國小附近，沒有其他地方，金錢最少是500
      元，最多是1,000 元，沒有其他的金額，至於幾次買500
      及幾次買1,000 我不記得。我是92年6 月中旬開始買的..
      .」、「（你於警訊時，有說最後一次是92年11月19日下
      午4 點半於阿蓮國小旁購買1000元毒品，是否就是最後一
      次購買？）是。」等語（原審卷第181 至184頁）。
    3.按「告訴人、證人之陳述有部分前後不符，或相互間有所
      歧異時，究竟何者為可採，法院仍得本其自由心證予以斟
      酌，非謂一有不符或矛盾，即應認其全部均為不可採信；
      尤其關於行為動機、手段及結果等之細節方面，告訴人之
      指陳，難免故予誇大，證人之證言，有時亦有予渲染之可
      能；然其基本事實之陳述，若果與真實性無礙時，則仍非
      不得予以採信，有最高法院74年台上字第1599號判例可資
      參照。本案綜觀前揭證人林元千及葉旭昭之供述，其2 人
      就歷次向被告甲○○購買海洛因之時間、次數、金額及地
      點之方式，前後供述雖然有所歧異，然此應係因時間經過
      致其等記憶模糊等情所致，自難僅依此情遽認其2 人之全
      部供述均不可採。而依其2 人前揭供述意旨，其2 人就被
      告甲○○確曾販賣海洛因予其2 人之基本事實並無二致，
      已見其2 人上開證詞之真實性頗高。另依證人葉旭昭於偵
      訊時證述：我打電話去，王廷華有接過電話，也有拿海洛
      因給我之語（21493 號偵卷第7 頁），證人王廷華於警詢
      時亦坦言：「卓三增或葉旭昭要交易毒品時會先與綽號永
      仔聯絡交易地點... 永仔會託我將毒品送去交易地點」、
      「... 葉旭昭交易地點在龍崎，有兩次，地點、時間我不
      記得。另林元千大概有3 次，地點也在龍崎附近」等語（
      316 號警卷第2 頁），對照卷附監聽譯文所示（316 警卷
      第26、27頁），證人林元千、葉旭昭確有撥打0000000000
      或0000000000之行動電話向被告甲○○或王廷華聯絡購買
      毒品海洛因之事實，益徵證人林元千及葉旭昭前開證詞洵
      非子虛，被告甲○○與王廷華2 人確有共同販賣海洛因予
      林元千、葉旭昭之行為至明。被告所辯上情，殊不足採。
  (三)邇來政府為杜絕毒品氾濫，毒害人民甚深，再三宣導教民眾
    遠離毒品、媒體之報導既深且廣，對於毒品之禁絕，應為民
    眾所熟悉。又政府對於查緝施用、轉讓及販賣毒品無不嚴格
    執行，且販賣毒品罪更係重罪，設若無利可圖，衡情一般持
    有毒品者，當不致輕易將持有毒品交付他人。況乎第一級毒
    品海洛因價格不貲、物稀價昂，且販賣第一級毒品海洛因係
    違法行為，非可公然為之，亦無公定之價格，不論任何包裝
    ，均可任意分裝增減分量，每次買賣價量，亦可能隨時依雙
    方間之關係深淺、資力、需求量及對行情之認知、來源是否
    充裕、查緝是否嚴緊，購買者被查獲時供述購買對象之可能
    性風險之評估等，因而異其標準，並隨時機動調整，非可一
    概而論，是販賣之利得除經坦承犯行或價量俱臻明確外，委
    難查得實情，販賣之人從價差或量差中牟利方式雖異，其意
    圖營利之非法販賣行為則一，足見被告甲○○上開販賣第一
    級毒品海洛因之舉，主觀上確有牟利意圖，應堪認定。
  (四)證人林元千及葉旭昭向被告甲○○購買毒品之次數，以及各
    次購買金額多少，因其2 人前後供述不一，固無從確定，而
    證人卓三增業已死亡，業如前述，而被告甲○○復否認犯罪
    ，則客觀上顯難再以其他方式查證詳實，依罪疑惟輕之原則
    ，自應以對被告較有利之次數、及各次交易金額認定交易金
    額。是本院依據證人卓三增、林元千、葉旭昭及共犯王廷華
    所為供述，並參酌卷附監聽譯文之記載，認定被告販賣毒品
    海洛因之次數及金額如下：證人卓三增部分，應係交易4
    次，金額分別為2,000 元、3,000 元、5,000 元及11,000元
    ，合計21,000元；證人林元千部分應係交易4 次，每次金
    額各為1,000 元、1,000 元、2,000 元、1,000 元，合計5,
    000 元；證人葉旭昭部分應係交易2 次，每次金額各為3,
    000 元、5,000 元，合計8,000 元，總計被告販賣毒品所得
    為34,000元。至證人林元千、葉旭昭逾前揭認定之指證，尚
    乏積極證據可資佐證，自難逕為不利於被告甲○○之認定。
  (五)綜上所述，足見被告甲○○上開所辯，顯係卸責之詞，均無
    足採。被告與王廷華共同販賣第一級毒品海洛因予證人卓三
    增、林元千及葉旭昭之犯行，事證明確，其販賣第一級毒品
    犯行，堪以認定。
三、按海洛因係毒品危害防制條例第2 條第2 項第1 款所示之第
    一級毒品，被告意圖牟利販賣海洛因予卓三增、林元千及葉
    旭昭等犯行，核係犯毒品危害防制條例第4 條第1 項之販賣
    第一級毒品罪。被告持有第一級毒品海洛因之低度行為，為
    其後販賣第一級毒品海洛因之高度行為所吸收，不另論罪。
    被告甲○○與王廷華就上開犯行，彼此間互有犯意聯絡及行
    為分擔，為共同正犯。被告前揭多次販賣第一級毒品海洛因
    之犯行，時間緊接，所犯構成要件相同，顯係出於概括犯意
    反覆為之，為連續犯，應以一罪論。被告前述連續販賣海洛
    因予林元千、葉旭昭之犯行（即93年度偵字第21493 號移送
    併辦部分），雖未據起訴，惟此部分與已經起訴之販賣第一
    級毒品犯行有連續犯之裁判上一罪關係，應為起訴效力所及
    ，本院自應併予審究。被告前於82年間因違反肅清煙毒條例
    、麻醉藥品管理條例案件，經原審法院各判處有期徒刑3 年
    4 月、4 月，並定應執行刑有期徒刑3 年6 月確定，於83年
    2 月24日入監執行，於84年7 月11日假釋出監，嗣於假釋期
    間，又於85年間再因違反肅清煙毒條例、麻醉藥品管理條例
    、槍砲彈藥刀械管制條例等案件，經原審法院各判處有期徒
    刑3 年6 月、6 月及9 月確定，嗣經裁定應執行有期徒刑4
    年7 月，前揭假釋並因而經裁定撤銷，應執行殘刑有期徒刑
    2 年9 日，上開徒刑接續執行，於86年1 月24日入監執行，
    於89年9 月11日假釋出監付保護管束，而於92年3 月23假釋
    期滿未經撤銷假釋，以已執行論等事實，有臺灣高等法院被
    告前案紀錄表附卷可稽，其於5 年內再犯本件有期徒刑以上
    之罪，為累犯，爰依刑法第47條規定就罰金刑部分加重其刑
    （法定刑為死刑或無期徒刑部分依法不得加重）。末查被告
    所販賣之毒品數量遠不及一般大盤商、中盤商之持有量，而
    被告所犯販賣第一級毒品罪，法定本刑為死刑、無期徒刑，
    本院認以其犯罪情狀，量處最輕本刑無期徒刑仍嫌過重，其
    犯罪情狀與法定刑度相較，客觀上可引起一般人之同情，爰
    依刑法第59條之規定，減輕其刑，並依法先加後減其刑。
四、原審據以論處被告甲○○罪刑，固非無見。惟查：(一)被告販
    賣毒品海洛因予林元千、葉旭昭部分，依卷證資料認定僅有
    ：證人葉旭昭部分，共交易2 次，各為3,000 元、5,000 元
    ；證人林元千部分，共交易4 次，其中3 次每次1,000 元，
    其中一次2,000 元，已詳敘如前，原判決僅依證人林元千、
    葉旭昭之供述，即據以認定被告販賣海洛因予葉旭昭部分有
    6 次，每次2,000 元；販賣予林元千部分有73次，其中1 次
    1,000 元，其餘72次每次500 元，已有未恰。(二)據證人王廷
    華於第一次警詢時供述：「最後一次就是92年11月4 日上午
    11時15分許，將毒品交給卓三增後... 」之語（6682號警卷
    第9 頁），及證人卓三增於警詢時指稱：「（你當日向王廷
    華所購買之毒品去向為何？）毒品均已吸食完畢」之語（同
    上警卷第25頁），足認共犯王廷華為警查獲當日，業已完成
    毒品之交易甚明，原判決於事實中記載「準備交貨之際」，
    似認此次販賣毒品犯行為未遂，已與事實不符，且原判決於
    理由中論罪時卻未就此次犯行論以未遂，亦有事實與理由矛
    盾之違法。(三)被告販毒所得僅查扣現金11,000元，原判決就
    其餘未扣案之販毒所得部分未為「如全部或一部不能沒收，
    以其財產抵償之」之宣告；另供販賣毒品聯絡用之
    0000000000號、000000 0000 號行動電話各1 支亦未查扣，
    原判決亦未為「如全部或一部不能沒收時，追徵其價額或以
    其財產抵償之」之諭知，同屬疏漏。被告甲○○上訴意旨否
    認犯罪，指摘原判決不當，雖無理由，惟原判決既有前揭可
    議，自應由本院將原判決關於被告甲○○部分撤銷改判。爰
    審酌被告明知毒品戕害國民身心健康甚鉅，竟為牟取不法暴
    利，不惜與他人共同販賣毒品海洛因，戕害人民身心健康甚
    為鉅大，犯罪情節重大，且犯後飾詞否認犯行，未見悔意等
    一切情狀，量處如主文所示之刑。
五、扣案之海洛因15包（合計淨重2.96公克、包裝重4.68公克）
    ，係屬第一級毒品，其外包裝亦沾染毒品，無法析離，均應
    依毒品危害防制條例第18條第1 項前段之規定宣告沒收銷燬
    之（至送驗耗損之毒品部分，因已滅失，故不為沒收銷燬之
    宣告）。扣案之BENQ牌行動電話1 支（門號0000000000號）
    及未扣案之0000000000號、0000000000號行動電話各1 支（
    均不含門號晶片），均屬被告所有，供販賣毒品聯絡所用之
    物，爰均依毒品危害防制條例第19條第1 項規定宣告沒收，
    其中未查扣之0000000000號、0000000000號行動電話各1 支
    ，如全部或一部不能沒收時，追徵其價額或以其財產抵償之
    。又被告共同販賣第一級毒品所得之財物合計34,000元（包
    括扣案之現金11,000元），亦均依毒品危害防制條例第19條
    第1 項之規定及共犯理論，併予宣告連帶沒收之，其中未扣
    案之販毒所得23,000元，如全部或一部不能沒收時，以其財
    產抵償之。至扣案之NOKIA 牌行動電話1 支（門號00000000
    00號）及注射針筒1 支，均與本件販賣毒品犯行無關，故不
    予宣告沒收。
參、上訴駁回部分（即被告乙○○部分）：
一、公訴意旨略以：被告乙○○與甲○○及另案被告王廷華共同
    基於販賣第一級毒品海洛因之概括犯意聯絡，分別於92年9
    月間某日上午10時許、10月間某日10時許、10月28日上午10
    時許，由綽號「阿三」之卓三增（已死亡），以電話和綽號
    「永仔」之被告甲○○聯繫後，或由被告甲○○及與其有共
    同概括犯意聯絡之被告乙○○、或由另案被告王廷華帶往相
    約之地即高雄縣阿蓮鄉○○村○○路303 之1 號福德祠旁交
    貨，連續販賣數量不詳，金額分別為2,000 元、3,000 元、
    5,000 元之第一級毒品海洛因予卓三增。嗣於92年11月4 日
    上午10時許，被告甲○○在不詳地點，將其所有之行動電話
    0000000000號及第一級毒品海洛因15包交與另案被告王廷華
    ，並表示︰若「阿三」電話進來，即將第一級毒品海洛因交
    予卓三增，並向「阿三」收取11,000元，交易完成後將交易
    所得及行動電話交予被告乙○○，而於該日上午不詳時間，
    由卓三增撥打0000000000號與另案被告王廷華聯絡後，由另
    案被告王廷華騎乘車牌號碼HR6-307 號重型機車攜帶上開物
    品，前往相約之高雄縣阿蓮鄉○○村○○路303 之1 號福德
    祠旁，以11000 元之代價販賣第一級毒品海洛因與卓三增，
    正當另案被告王廷華進入卓三增所駕駛、車牌號碼J4-1201
    號自小客車內，準備交貨之際，因見行跡敗露，卓三增乃駕
    車衝撞執勤員警逃逸，另案被告王廷華則下車逃離現場，並
    將其所攜帶之第一級毒品海洛因15小包及注射針筒1 支丟棄
    在地，為警當場查獲，始知悉上情，並在另案被告王廷華身
    上扣得11,000元、BENQ牌行動電話1 支、NOKIA 牌行動電話
    1 支、注射針筒1 支及第一級毒品海洛因15小包，因認被告
    乙○○共同涉犯毒品危害防制條例第4 條第1 項之販賣第一
    級毒品罪嫌。
二、按犯罪事實應依證據認定之，無證據不得認定犯罪事實，又
    不能證明被告犯罪或其行為不罰者，應諭知無罪之判決，刑
    事訴訟法第154 條第2 項及第301 條第1 項分別定有明文。
    又認定犯罪事實，所憑之證據，雖不以直接證據為限，間接
    證據亦包括在內，然無論直接或間接證據，其為訴訟上之證
    明，須於通常一般之人均不致於有所懷疑，而得確信其為真
    實之程度者，始得據之為有罪之認定，倘其證明尚未達到此
    一程度，而有合理性懷疑之存在時，即無從為有罪之認定，
    根據「罪證有疑，利於被告」之證據法則，即不得遽為不利
    於被告之認定（最高法院著有76年臺上字第4986號判例可資
    參照）；再按犯罪事實之認定，應憑真實之證據，倘證據是
    否真實尚欠明顯，自難以擬制推測之方法，為其判斷之基礎
    ，而認定犯罪事實之證據係指足以認定被告確有犯罪行為之
    積極證據而言，該項證據自須適合於被告犯罪事實之認定，
    始得採為斷罪資料（最高法院53年臺上字第656 號及29年上
    字第3105號判例可資參照）。
三、公訴人認被告乙○○（下稱被告）涉有上揭販賣第一級毒品
    罪嫌，無非係以證人即共犯王廷華及證人卓三增於警詢之證
    詞為其主要論據。訊據被告乙○○堅決否認有何販賣第一級
    毒品海洛因之犯行，辯稱：伊沒有販賣毒品之行為等語。
四、經查：
  (一)證人王廷華及卓三增雖於警詢供稱被告有與甲○○共同販賣
    第一級毒品海洛因，然證人王廷華及卓三增對於被告如何參
    與販賣毒品一事，均未具體指明，渠等僅證稱被告有陪同甲
    ○○共同至毒品交易地點等語，證人王廷華於警詢時供稱：
    「甲○○及乙○○平日均以販賣第一級毒品海洛因維生，並
    無正當職業」、「他們從事販賣第一級毒品海洛因有多久的
    時間我不清楚，我僅認識他們約4 、5 個月的時間，自我認
    識他們開始就知道他們是從事販賣第一級毒品海洛因維生」
    、「... 甲○○便要我代他將一級毒品海洛因販賣給予卓三
    增並當面收取販毒所得之金錢，再將該販毒所得全數交給甲
    ○○，如甲○○未在家，我即將販賣毒品之金額交與甲○○
    的女朋友乙○○」等語（6682號警卷第10、18頁），證人卓
    三增證稱：「我都是打電話聯絡綽號『永仔』之甲○○，然
    後甲○○叫我至高雄縣阿蓮鄉○○路303 之1 號（福德祠旁
    ）等人，不久就單獨由王廷華一人或甲○○帶同其女友一同
    前來交易毒品」、等語（同上警卷第28頁），則依證人王廷
    華及卓三增之上揭證詞，僅可認定被告有與甲○○共同至交
    易地點，但僅憑前開證詞，尚難據以認定被告有公訴人所指
    販賣第一級毒品之犯行。再者，證人卓三增亦證稱伊都係與
    甲○○或王廷華聯絡買賣毒品一事，並未與被告聯絡買賣毒
    品之一事，其證稱：「我當日是以家中電話00-0000000打電
    話給綽號『永仔』之男子向渠購買海洛因毒品事情... 」、
    「我是從93年6 月間開始向王廷華購買毒品，最後一次是同
    年11月4 日上午11時15分警方查獲王廷華這一次... 」、「
    ... 我向王廷華及綽號之甲○○購買毒品這段期間，除了甲
    ○○親自拿毒品前來交易1 、2 次之外，剩下都是由王廷華
    拿毒品與我交易... 」、「（你稱呼她為『嫂子』之女子是
    否曾親自拿毒品與你交易？）沒有，每次都是與甲○○一同
    前來交易毒品」、「除了向王廷華及甲○○二人外，不曾向
    其他人購買過毒品」等語（同上警卷第24至28頁），益徵被
    告辯稱伊沒有販賣毒品予證人卓三增等語，並無不實之處。
    況證人王廷華於原審另證稱：「（乙○○有否曾經指示過你
    送毒品給卓三增？）沒有。」之語（原審卷第171 頁），佐
    以卷附監聽譯文所示，亦無被告與證人卓三增之通話記錄。
    再者證人王廷華於92年11月4 日，在高雄縣阿蓮鄉○○村○
    ○路303 之1 號福德祠旁為警查獲時，所查扣之第一級毒品
    海洛因15包等情，僅足認係王廷華與甲○○2 人共同販賣毒
    品海洛因予卓三增之犯行，亦詳述如前，並無證據足資證明
    上開扣案之毒品係供被告交予王廷華，再輾轉交付予卓三增
    之販毒標的，故上情亦不足以作為認定被告有販賣第一級毒
    品海洛因之積極證據。
  (二)綜上所述，公訴人僅憑證人王廷華、卓三增之供述，及上開
    扣案毒品，而依販賣第一級毒品罪名繩諸被告，所舉事證顯
    不足排除合理性之懷疑，而達於通常一般人均不至於有所懷
    疑，堪予確信其已臻真實之程度，揆諸前揭規定及說明，當
    無從據以為被告有罪之認定。此外復查無其他積極事證足資
    認定被告確有被訴之販賣第一級毒品海洛因犯行，被告被訴
    販賣第一級毒品罪自屬不能證明。
五、原審因而以不能證明被告乙○○犯罪，而為被告無罪之諭知
    ，核無違誤；檢察官上訴意旨，猶執前詞，指摘原判決不當
    ，為無理由，應予駁回。
六、移送併辦（即93年度偵字第21943 號）關於被告販賣第一級
    毒品之犯行部分，因本案被告被訴販賣第一級毒品部分已為
    無罪判決，上開移送併案部分即與之無所謂連續犯之裁判上
    一罪關係，本院無從併予審理，宜將案卷退回，由檢察官另
    行偵辦卓處，附此敘明。
據上論結，應依刑事訴訟法第368 條、第369 條第1 項前段、第
364 條、第299 條第1 項前段，毒品危害防制條例第4 條第1 項
、第18條第1 項前段、第19條第1 項，刑法第11條、第28條、第
56條、第47條、第59條，判決如主文。
本案經檢察官姜麗儒到庭執行職務。
中　　華　　民　　國　　94　　年　　11　　月　　2 　　日
                  刑事第七庭    審判長法  官  莊飛宗
                                      法  官  曾逸誠
                                      法  官  黃三友
以上正本證明與原本無異。
如不服本判決，應於判決送達後10日內向本院提出上訴狀，其未
敘述理由者並應於提出上訴狀後10日內向本院補提理由書狀（均
須按他造當事人之人數附繕本）「切勿逕送上級法院」。
中　　華　　民　　國　　94　　年　　11　　月　　3 　　日
                                      書記官   黃玉珠
附錄本件判決論罪科刑法條毒品危害防制條例第4 條第
1 項製造、運輸、販賣第一級毒品者，處死刑或無期徒刑；處無
期徒刑者，得併科新臺幣1,000 萬元以下罰金。
